最高法院刑事判決　　　　　　一○○年度台上字第二一七四號
上　訴　人　陳○○
選任辯護人　李勝雄律師
上列上訴人因妨害性自主案件，不服台灣高等法院中華民國九十
八年十二月二日第二審判決（九十八年度上訴字第二三０號，起
訴案號：台灣板橋地方法院檢察署九十七年度少連偵字第四０號
），提起上訴，本院判決如下：
    主  文
上訴駁回。
    理  由
按刑事訴訟法第三百七十七條規定：上訴於第三審法院，非以判
決違背法令為理由，不得為之。是提起第三審上訴，應以原判決
違背法令為理由，係屬法定要件，如果上訴理由書狀並未依據卷
內訴訟資料，具體指摘原判決不適用何種法則或如何適用不當，
或所指摘原判決違法情事，顯與法律規定得為第三審上訴理由之
違法情形，不相適合時，均應認其上訴為違背法律上之程式，予
以駁回。本件原審經審理結果，認為上訴人陳○○（人別資料詳
卷）對其未滿十四歲之女Ｂ女（民國○○○年四月生，人別資料
詳卷）性交未遂及猥褻之犯行，均罪證明確，因而撤銷第一審關
於猥褻部分之科刑判決，改判論上訴人以連續對於未滿十四歲之
女子為猥褻之行為罪，處有期徒刑一年，減為有期徒刑六月；又
對於未滿十四歲之女子為猥褻之行為罪，處有期徒刑六月。另認
第一審論上訴人以對於未滿十四歲之女子為性交未遂罪，處有期
徒刑一年六月，減為有期徒刑九月，及為刑前強制治療諭知之判
決，為無不合，予以維持，駁回上訴人及檢察官此部分在第二審
之上訴；並就上開撤銷改判及駁回上訴之主刑部分，定應執行有
期徒刑一年六月。已詳敘調查、取捨證據之結果及憑以認定犯罪
事實之心證理由。上訴意旨略以：(一)、原判決以新北市（改制前
為台北縣）政府家庭暴力暨性侵害防治中心檢附之心理諮商摘要
報告、○○紀念醫院、○○醫學大學附設醫院檢附之病歷影本，
及上訴人提出之台北○○總醫院精神部臨床心理報告等相同證據
，認為上訴人於猥褻部分已經治療不必再施以強制治療，而於性
交未遂部分卻認應予施以強制治療，顯然互相齟齬，自有證據上
理由矛盾之違背法令。(二)、原判決並未就○○紀念醫院之精神鑑
定報告書內關於上訴人該心理性疾病事項予以審酌，亦未敘明其
不採用之理由，顯有判決不適用刑法第五十七、五十九條規定及
判決不備理由之違法。再者，原審就上訴人所犯三罪所定執行刑
為有期徒刑一年六月，並未超過二年，且上訴人確已悔改且經精
神及心理治療，並已恢復父女間之正常親子關係，實無入監服刑
之必要，故於原審請求依刑法第五十九、七十四條之規定諭知緩
刑宣告。原判決逕謂所謂定執行刑超過二年而不符合緩刑要件，
顯然與判決宣告主文不符，而有判決主文與理由矛盾之違法云云
。惟按：(一)、九十五年七月一日起施行之刑法第九十一條之一有
關強制治療規定，雖將刑前治療改為刑後治療，但治療期間未予
限制，且治療處分之日數，復不能折抵有期徒刑、拘役或同法第
四十二條第六項裁判所定之罰金額數，較修正前規定不利於被告
。原判決就上訴人對Ｂ女性交未遂部分，維持第一審認定有強制
治療之必要，已說明其理由：上訴人因性心理之偏差而有亂倫行
為，有施以治療之必要，除有○○紀念醫院精神鑑定報告可憑外
，參以新北市政府家庭暴力暨性侵害防治中心對上訴人完成三階
段諮商後，亦認為對於上訴人偏差行為的再犯預防策略建立及認
知改變等治療，有賴於後續安排，治療應有助於上訴人免於再犯
之危機，有該心理諮商摘要報告可稽，又上訴人所提出最近一次
其自費治療之台北○○總醫院精神部臨床心理報告，其衡鑑總結
亦認上訴人未能適當拿捏關係界限，不適切地以女兒為滿足性需
求的對象，對互動關係之解釋，較容易有分裂之現象等情，參以
上訴人對其性交未遂犯行，於原審最後審理期日猶否認之，辯稱
僅有撫摸云云，與原判決所援引相關證據相違，可見其面對刑事
責任，是否存悔改之心而真心願意承擔？又是否澈底面對自己最
嚴重之罪行，均非無可疑，為防止其再犯，因認第一審認有強制
治療之必要，尚屬正確等旨，於法並無不合。上訴意旨執以指摘
，並非合法之第三審上訴理由。又原判決就上訴人於新刑法施行
前所犯對Ｂ女連續猥褻部分，認無一併諭知強制治療之必要，自
係有利於上訴人之判決，上訴意旨(一)仍就此指摘，顯與被告為自
己利益請求救濟之上訴制度本旨相違，其此部分上訴尤非合法。
(二)、量刑輕重及是否適用刑法第五十九條酌減其刑，係屬事實審
法院得依職權自由裁量之事項，苟於量刑時，已依行為人之責任
為基礎，並斟酌刑法第五十七條各款所列情狀，而未逾越法定範
圍，又未濫用其職權，即不得遽指為違法。原判決並未認定上訴
人之犯罪情狀顯可憫恕，而未依刑法第五十九條酌減其刑；且於
量刑時，已依同法第五十七條規定，審酌上訴人犯罪之一切情狀
，予以綜合考量，而分別量處上揭刑度，既未逾越法定刑度，又
未濫用自由裁量之權限，並無違法可言。上訴意旨，單純就科刑
輕重而為爭執，亦不得執為合法之第三審上訴理由。(三)、是否宣
告緩刑，除應具備刑法第七十四條所定條件外，並須有可認為以
暫不執行刑罰為適當之情形，始得為之，亦屬事實審法院得依職
權自由裁量之事項，上訴人不得以原審未宣告緩刑指為違背法令
。至原判決以上訴人所犯三罪所定執行刑「超過二年」不符合緩
刑要件（見原判決第十五頁倒數第十二列起），顯有誤寫之情形
，而有瑕疵，然因有罪判決如未宣告緩刑，原即無須說明不宣告
之理由，是原判決此部分之錯誤，尚不足以動搖其判決之結果，
參諸刑事訴訟法第三百八十條之規定，仍不得資為提起第三審上
訴之合法理由。經核上訴意旨，係置原判決所為明白論斷於不顧
，仍持已為原判決指駁之陳詞再事爭辯，或對於事實審法院取捨
證據與自由判斷證據證明力之職權行使，或就與判決本旨無關之
枝節事項，而為指摘，難認已符合首揭法定之第三審上訴要件。
其上訴違背法律上之程式，應予駁回。又本院既應為程序上之上
訴駁回判決，上訴人所請依刑法第五十九條酌減其刑及依同法第
七十四條諭知緩刑，無從斟酌，併此敘明。
據上論結，應依刑事訴訟法第三百九十五條前段，判決如主文。
中    華    民    國  一○○  年    四    月  二十九  日
                      最高法院刑事第七庭
                          審判長法官  邵  燕  玲  
                                法官  李  伯  道  
                                法官  孫  增  同  
                                法官  李  嘉  興  
                                法官  黃  正  興  
本件正本證明與原本無異
                                      書  記  官  
中    華    民    國  一○○  年    五    月    四    日
                                                      v